最高法院刑事判決　　　　　　　　　　　　　　　八十七年度台上字第二五三一號
　　上　訴　人　甲○○
右上訴人因違反槍砲彈藥刀械管制條例案件，不服台灣高等法院中華民國八十七年三
月二十六日第二審判決（八十七年度上訴字第九八一號，起訴案號：台灣台北地方法
院檢察署八十六年度偵字第一四四○八號），提起上訴，本院判決如左：
    主  文
原判決關於甲○○部分撤銷，發回台灣高等法院。
    理  由
本件原判決認定上訴人甲○○於民國八十五年九月初，在台北市西門町向年籍不詳、
綽號「阿摸」之人購買仿半自動手槍製造之玩具手槍三枝（含彈匣五個）及金屬子彈
彈殼二十三顆。嗣於購得上揭玩具槍及彈殼後約一星期，即與年籍不詳綽號「金光」
之成年男子，基於共同製造彈藥及槍砲彈藥刀械管制條例第四條第一款之「其他可發
射子彈具有殺傷力之手槍」之犯意聯絡，未經中央主管機關許可，由上訴人同時將上
揭玩具手槍及彈殼交予「金光」，並由「金光」以另購得之金屬彈頭及火藥等物在基
隆市某不詳地點，同時將上開玩具手槍加工製造成屬於槍砲彈藥刀械管制條例第四條
第一款所稱之「其他可發射子彈具有殺傷力之手槍」三把（含彈匣五個）及具殺傷力
之彈藥二十二顆（另有一顆欠底火、火藥，不具子彈之完整結構，無殺傷力）。嗣於
八十六年三月五日上訴人將製造完成之上揭槍、彈在台北縣瑞芳鎮同時交由劉明正保
管，劉明正即將之藏匿於位於台北縣瑞芳鎮○○路之土地公廟後面。嗣上訴人因另案
通緝，於八十六年六月十七日二十時三十分許經警緝獲後，主動告知台北市政府警察
局刑事警察大隊之員警伊有二把改造之手槍及子彈寄藏於劉明正處，而經警於同年月
十八日凌晨二時許在台北縣瑞芳鎮○○路四八巷十九號前查獲劉明正，並再至上揭土
地公廟後面起獲二把改造之玩具手槍（含四個彈匣）及土造子彈二十一顆。另因基隆
市警察局第三分局員警於八十六年三月底已知劉明正持有槍彈，故於獲悉劉明正遭緝
獲後，向法院借提劉明正，而再於上址起獲另一把改造之玩具手槍（含一個彈匣）及
土造子彈一顆（另一顆欠底火、火藥，不具子彈之完整結構，無殺傷力）等情，因而
撤銷第一審關於上訴人部分之判決，改判論處上訴人共同未經許可製造可發射子彈具
有殺傷力之玩具手槍罪刑，固非無見。
惟查(一)、刑法第五十五條所稱從一重處斷之義，係以法定刑之輕重為標準，即以某一
罪之法定刑，依刑法第三十五條之規定，與他罪名之法定刑比較，而從法定刑較重之
罪名處斷。查修正前槍砲彈藥刀械管制條例第十條第一項規定，未經許可製造、販賣
或運輸第四條第一款所稱其他可發射金屬或子彈具有殺傷力之各式槍砲者，處五年以
下有期徒刑。第十一條第一項規定，未經許可製造、販賣或運輸彈藥者，處六月以上
五年以下有期徒刑。兩相比較，應以未經許可製造、販賣或運輸彈藥罪之法定刑為重
。乃原審認定上訴人一行為觸犯上開二罪名，為想像競合犯，依刑法第五十五條之規
定從一重處斷時，竟論以上開條例第十條第一項之未經許可製造其他可發射子彈具殺
傷力之手槍罪，難謂無適用法則不當之違誤。(二)、檢察官就犯罪事實一部起訴者，其
效力及於全部，刑事訴訟法第二百六十七條定有明文。故檢察官就犯罪事實一部起訴
者，依審判不可分原則，法院對於未經起訴之其他部分，仍應併予審判。卷查上訴人
於八十七年二月十日警訊時供稱：「我遭警查獲後確還有一把槍未被查獲，」「那把
槍係改造四五手槍，子彈有八發，但那把槍自我被收押後便被一名叫吳奉生者拿走。
」等語（見第一審卷第二○○頁至第二○一頁）。如果非虛，則上訴人所持有該所謂
改造四五手槍及子彈八顆，與本件檢察官所起訴上訴人非法製造槍彈之犯行，究竟有
何關係，是否有裁判上一罪或實質上一罪之關係，原審未併予調查論述，亦有可議。
(三)、刑事訴訟法第九十五條規定，訊問被告應先告知下列事項：一犯罪嫌疑及所犯所
有罪名。罪名經告知後，認為應變更者，應再告知。二得保持緘默，無須違背自己之
意思而為陳述。三得選任辯護人。四得請求調查有利之證據。原審於八十七年三月二
十日上午十時三十分最後審判期日訊問上訴人時，並未踐行上開程序，有其審判筆錄
可按（見原審卷第二十二頁至第二十五頁），難認無瑕，且於判決之結果非無影響，
自屬於法有違。(四)、判決書所記載之事實及理由與其所宣示之主文，必須相互一致，
始與法定程式相符，否則，若有矛盾，其判決即難謂非違法。原判決主文諭知「原判
決撤銷。甲○○共同未經許可製造可發射子彈具有殺傷力之玩具手槍，處有期徒刑一
年六月；於刑之執行完畢或赦免後，令入勞動場所強制工作三年。如附表所示之物，
沒收。……」。但其理由欄二則說明：「核被告甲○○所為，係犯修正前槍砲彈藥刀
械管制條例第十條第一項之未經許可製造其他可發射子彈具殺傷力之手槍罪，及修正
前同法第十一條第一項之未經許可製造彈藥罪。……爰審酌被告之品行、犯罪之手段
等一切情狀，分別量處如主文所示之刑。扣案如附表所示之物，為違禁物，依法沒收
之。」並未說明是否將原判決關於上訴人部分撤銷或是否宣告保安處分及其理由，致
與所宣示之主文不盡一致，而理由欄三又說明：「公訴人上訴意旨執此（指未宣告保
安處分）指摘原判決不當，為有理由，原判決既有可議，自應由本院撤銷改判。爰審
酌被告二人（包括另一共同被告劉明正）之品行、犯罪之手段等一切情狀，量處如主
文第二、三項所示之刑，並諭知應於刑之執行完畢或赦免後，令入勞動場所，強制工
作三年，扣案如附表所示之物，為違禁物，爰依法沒收之。」等語。致同一主文所由
生之理由，先後有不同之論述，且不盡相同，亦有可議。上訴意旨指摘原判決關於此
部分不當，尚非無理由，應認有撤銷發回之理由。
據上論結，應依刑事訴訟法第三百九十七條、第四百零一條，判決如主文。
中      華      民      國    八十七    年      七      月     三十     日
                              最高法院刑事第七庭
                                  審判長法官  董  明  霈
                                        法官  丁  錦  清
                                        法官  賴  忠  星
                                        法官  林  茂  雄
                                        法官  王  居  財
      右正本證明與原本無異
                                              書  記  官
中      華      民      國    八十七    年      八      月      四      日
